臺灣屏東地方法院刑事判決　　　　　　　 96年度訴字第119號
公　訴　人　臺灣屏東地方法院檢察署檢察官
被　　　告　乙○○
選任辯護人　柳聰賢律師
上列被告因違反槍砲彈藥刀械管制條例案件，經檢察官提起公訴
（95年度偵字第5942號），本院判決如下：
    主  文
乙○○未經許可，寄藏可發射子彈具有殺傷力之改造手槍，處有
期徒刑年貳月，併科罰金新臺幣伍萬元，罰金如易服勞役，以
新臺幣壹仟元折算壹日。扣案之仿BERETTA 廠92FS型改造手槍壹
枝（槍枝管制編號：0000000000號、含彈匣壹個）及制式子彈壹
顆均沒收。
    事  實
一、乙○○明知具有殺傷力之改造手槍，為槍砲彈藥刀械管制條
    例第4 條第1 項第1 款所管制之違禁物品，非經中央主管機
    關許可，不得寄藏。竟仍基於寄藏具有殺傷力改造手槍之犯
    意，未經許可，於民國93年3 月某日，在屏東縣潮州鎮○○
    路某處，受其友人李乾安（已於93年5 月8 日死亡）之委託
    ，收受李乾安所交付具殺傷力之仿BERETTA 廠92FS型半自動
    手槍製造之槍枝換裝土造金屬槍管而成之改造手槍1 枝（含
    彈匣1 個，槍枝管制編號：0000000000號）及具有殺傷力之
    制式子彈3 顆，而代藏保管上開槍、彈於屏東縣潮州鎮○○
    路57號其住處附近之空地。繼於95年9 月29日凌晨0 時30分
    許，乙○○於飲酒後前往屏東縣潮州鎮○○路63號其妻宋淑
    萍之住處欲探視甫出院之幼兒，竟與宋淑萍及妻舅甲○○發
    生口角爭執，乙○○因此心生不滿，返至上開藏置槍、彈之
    地點取出上開槍、彈，復返回宋淑萍之住處前，宋淑萍見乙
    ○○攜帶槍枝後即上前與之拉扯欲奪下槍枝，詎雙方拉扯間
    槍枝因而擊發2 槍，其中1 發擊中甲○○之左大腿，致宋志
    受有左大腿槍傷性之坐骨神經傷害（業經甲○○於偵查中撤
    回傷害告訴，經檢察官為不起訴處分），乙○○見狀即逃離
    現場。嗣經警據報前往處理，並於現場扣得上開手槍1 枝、
    制式子彈1 顆及已擊發後所餘之彈頭1 顆、彈殼2 顆，復於
    同日凌晨3 時10分許，在屏東縣潮州鎮○○路○段31號「永
    慶旅社」第205 號房間內查獲乙○○。
二、案經屏東縣警察局潮州分局報告臺灣屏東地方法院檢察署檢
    察官偵查起訴。
    理  由
壹、程序方面
    被告乙○○、辯護人、檢察官迄本院言詞辯論終結前，均未
    對由屏東縣警察局潮州分局送請內政部警政署刑事警察局槍
    彈鑑定之內政部警政署刑事警察局槍彈鑑定書，係警察機關
    囑託內政部警政署刑事警察局所為之鑑定，而爭執該槍彈鑑
    定書之證據能力；且由於司法警察機關調查中之案件，或有
    量大或急迫之情形，為因應實務之現實需求，認為當然有鑑
    定之必要者，基於檢察一體原則，得由該管檢察長對於轄區
    內之案件，以事前概括選任鑑定人或囑託鑑定機關（團體）
    之方式，俾便轄區內之司法警察官、司法警察對於調查中之
    此類案件，得即時送請事前已選任之鑑定人或囑託之鑑定機
    關（團體）實施鑑定，業經法務部92年9 月1 日法檢字第
    0920035083號函釋在案。而臺灣高等法院檢察署檢察長概括
    選任內政部警政署刑事警察局為「槍彈有無殺傷力之鑑定」
    鑑定機關，有臺灣高等法院檢察署檢察長概括選任鑑定機關
    名冊可按。是本件扣案槍枝及子彈有無殺傷力之鑑定，雖由
    屏東縣警察局潮州分局送請內政部警政署刑事警察局鑑定，
    但內政部警政署刑事警察局為臺灣高等法院檢察署檢察長概
    括選任鑑定機關，所為鑑定結果，自有證據能力，合先敘明
    。
二、按當事人、代理人或辯護人於法院調查證據時，知有第159
    條第1 項不得為證據之情形，而未於言詞辯論終結前聲明異
    議者，視為有前項之同意，刑事訴訟法第159 條之5 第1 項
    定有明文。其立法意旨在於傳聞證據未經當事人之反對詰問
    予以核實，原則上先予排除，惟若當事人已放棄反對詰問權
    ，於審判程序中均未表就證據能力有所爭執，基於尊重當事
    人對傳聞證據之處分權，及證據資料愈豐富，愈有助於真實
    發見之理念，且強化言詞辯論主義，使訴訟程序得以順暢進
    行，上開傳聞證據亦具有證據能力。經查本件證人甲○○及
    宋淑萍於警詢及偵訊中之證述、卷附搜索扣押筆錄、扣押物
    品清單、警員製作之偵查報告、屏東縣警察局潮州分局刑事
    案件移送書、屏東縣警察局潮洲分局解送人犯報告書，均非
    於審判中所為之陳述，其性質上雖屬傳聞證據，又查無符合
    同法第159 條之1 至之4 等前4 條之情形，但其經檢察官、
    被告及辯護人於言詞辯論終結前均未就上開證據之證據能力
    聲明異議將其作為證據，本院審酌該陳述與待證事實具有關
    聯性，作為本案之證據亦屬適當，爰認上開陳述均具有證據
    能力，而得作為本件認定犯罪事實之證據。
貳、實體方面
一、上開被告乙○○未經許可，寄藏具有殺傷力之改造手槍、子
    彈之犯罪事實，業據被告於警、偵訊及本院審理時供認不諱
    ，並有卷附照片16幀及扣案之改造手槍1 枝（槍枝管制編號
    0000000000號）、子彈1 顆、彈頭1 顆、彈殼2 顆可證。又
    上開扣案槍、彈經屏東縣警察局潮州分局送請內政部警政署
    刑事警察局以性能檢驗法及動能測試法鑑驗，其結果為：(1)
    送鑑改造貝瑞塔手槍1 枝，認係由仿BERETTA 廠92FS型半自
    動手槍製造之槍枝，換裝土造金屬槍管而成之改造手槍，經
    檢視，雖抓子鉤斷裂，惟不影響槍枝之擊發功能，經實際裝
    填口徑9mm 制式子彈進行試射（具直徑9mm 、重量8g金屬彈
    頭），測得彈頭之速度為175 公尺/ 秒，計算其動能為
    122.5 焦耳，換偵其單位面積動能為192.56焦耳/ 平方公分
    （於實際試射時，槍枝滑套後端及保險鈕因無法承受爆炸高
    壓而斷裂）；(2)送鑑子彈1 顆，認係口徑9mm 制式子彈，認
    具殺傷力；(3)送鑑彈頭1 顆，認係已擊發之口徑9mm 制式金
    屬彈頭；(4)送鑑彈殼2 顆，認均係已擊發之口徑9mm 制式金
    屬彈殼；又依日本科學警察研究所之研究結果，彈丸單位面
    積動能達20焦耳/ 平方公分，則足以穿入人體皮肉層，此有
    該局95年11月27日刑鑑字第0950154360號槍彈鑑定書及函文
    所附說明可佐，足認系爭槍枝具有殺傷力無疑，被告自白核
    與事實相符，自得採為認定被告犯罪之證據。
二、至公訴意旨雖論被告因與宋淑萍拉扯間，擊發3 顆子彈，惟
    於本案查獲時所扣得已擊發之彈頭1 顆、彈殼2 顆等情及現
    場照片觀之，並無證據顯示被告所擊發為3 顆子彈，且被告
    亦於警詢中供承其攜去之子彈為3 顆在卷（見警卷第5 頁）
    ，佐以扣得尚未擊發之子彈餘1 顆觀之，被告應係擊發2 顆
    子彈與事實較為相符。綜上所述，本件事證明確，被告犯行
    堪予認定，應依法論科。
三、另辯護人雖以被告因家庭壓力患有憂鬱症及飲酒因素致其辨
    識能力顯著降低，應將被告送醫療院所為精神鑑定，並爰引
    刑法第19條第2 項減輕其刑等語，惟查，被告所犯上開寄藏
    槍、彈之犯行長達2 年餘，其持有槍、彈之行為繼續至為警
    查獲時，被告受託寄藏之原因均能詳實交待（見本院聲羈卷
    第4 頁背面），尚難認為其寄藏槍、彈係因精神狀況不佳辨
    識能力降低而罹刑章，復辯護人亦未提出被告有何患有憂鬱
    症等精神疾病之相關病歷資料，實難據以認定被告疑有精神
    疾病之跡象，是本院認此與待證事實無重要關係，並無實施
    精神鑑定之必要，應依刑事訴訟法第163 條之2 第2 項第2
    款之規定予以駁回辯護人之聲請，併予敘明。
四、按未經許可持有槍彈為繼續犯，於其終止持有之前，犯罪行
    為仍在繼續實施之中，其間法律縱有變更，但其行為既繼續
    實施至新法施行以後，自無行為後法律變更，應為新舊法比
    較之問題，而應適用其行為終止時之現行條例論處（最高法
    院89年度臺非字第186 號判決意旨參照）；查被告自93年3
    月間起至95年9 月29日凌晨止持有扣案之改造手槍及子彈，
    被告持有前開改造手槍期間，槍砲彈藥刀械管制條例雖歷經
    數次修正（最近1 次修正公布日期為94年1 月26日，並於同
    年月28日生效），刑法第42條第3 項等相關規定亦曾於94年
    2 月2 日修正公布，並於95年7 月1 日施行，惟被告既因持
    有槍枝而繼續該犯罪行為，揆諸前開說明，自無新舊法比較
    之問題，仍應適用行為終止時之現行槍砲彈藥刀械管制條例
    及刑法之規定論處。是核被告所為，係犯現行槍砲彈藥刀械
    管制條例第8 條第4 項之未經許可寄藏可發射子彈具有殺傷
    力之改造手槍罪及同條例第12條第4 項之未經許可寄藏子彈
    罪。被告以一個持有之行為，而同時觸犯槍砲彈藥刀械管制
    條例第8 條第4 項之未經許可寄藏其他可發射子彈具有殺傷
    力之改造手槍罪及同條例第12條第4 項之未經許可寄藏子彈
    罪，係想像競合犯，應依刑法第55條規定，從一重論以未經
    許可寄藏其他可發射子彈具有殺傷力之槍枝罪處斷。又按槍
    砲彈藥刀械管制條例第7 條第4 項，第11條第2 項係將「持
    有」與「寄藏」為分別之處罰規定，則單純之「持有」，固
    不包括「寄藏」，但「寄藏」之受人委託代為保管，其保管
    之本身所為之「持有」，既係「寄藏」之當然結果，法律上
    自宜僅就「寄藏」行為為包括之評價，不應另就「持有」予
    以論罪；寄藏手槍之罪雖屬即成犯，但其寄藏後之持有行為
    ，須至其寄藏行為終了之後始結束，故其因寄藏而持有手槍
    之行為，仍屬持有行為之繼續，而非寄藏狀態之繼續。又寄
    藏手槍之初，並無預供犯罪使用之意圖，嗣後始行起意供犯
    罪之用而持以為犯罪行為者，則其後為犯罪而持有之行為，
    係寄藏後繼續持有行為之一部分，應為原先之持有行為所吸
    收，不容裂割而論以另一持有之罪，此分別有最高法院74年
    台上字第3400號判例、92年度台上字第6158號判決可資參照
    ，起訴意旨於犯罪事實已記載被告係受託寄藏保管上開槍、
    彈之犯行，惟論以被告係犯持有槍、彈罪嫌，尚有未洽，應
    予更正。又辯護人以被告扶養2 名患有血液疾病之幼兒及年
    邁母親，家計甚重等語，請求依刑法第59條之規定酌減其刑
    ，惟刑法第59條得減輕其刑之規定，係以「犯罪之情狀可憫
    恕」為要件，被告同時寄藏上開具殺傷力之改造手槍及制式
    子彈，時間長達2 年，對社會治安造成潛在危害非輕，且因
    與妻子、妻舅爭吵後，復持槍理論，進而槍枝擊發造成妻舅
    受傷，此經證人即其妻宋淑萍、其妻舅甲○○於警詢及偵訊
    中證述詳實，雖甲○○嗣後表示不願追究，惟被告以持槍外
    出，亦確造成人身之危害，被告犯罪情狀並無可憫恕之處甚
    明，尚難適用刑法第59條之規定減輕其刑，是辯護人上揭主
    張，為無理由。爰審酌被告未曾有任何之刑案前科紀錄，素
    行尚稱良好，明知未經主管機關許可，不得寄藏具殺傷力之
    槍枝而仍為持有之行為，犯罪之動機雖屬可議，且對人身安
    全以及社會治安所構成之潛在威脅，並持之外出，因此造成
    公眾或他人之現實惡害，惟被告犯後坦認犯行，深表悔悟，
    態度甚佳等一切情狀，量處如主文所示之刑，並就併科罰金
    刑部分，諭知易服勞役之折算標準。
五、扣案之改造手槍1 枝（槍枝管制編號0000000000號），及制
    式子彈1 顆，經鑑定結果，均具殺傷力，已如上述，係屬違
    禁物，均應依刑法第38條第1 項第1 款規定宣告沒收。至扣
    案之送鑑彈頭1 顆及彈殼2 顆，經鑑定結果，均係已擊發之
    彈頭及彈殼，因子彈一經試射，其彈藥部分已因擊發而燃燒
    殆盡，其餘部分亦裂解為彈頭及彈殼，已不具子彈之外型及
    功能，是其經被告所擊發遺留之彈頭及彈殼已非違禁物，俱
    不予宣告沒收，併此敘明。
據上論斷，應依刑事訴訟法第299 條第1 項前段，槍砲彈藥刀械
管制條例第8 條第4 項、第12條第4 項，刑法第11條前段、第55
條、第42條第3 項前段、第38條第1 項第1 款，現行法規所定貨
幣單位折算新臺幣條例第2 條，判決如主文。
本案經檢察官鍾仁松到庭執行職務。
中　　華　　民　　國　　96　　年　　5 　　月　　31　　日
                  刑事第二庭  審判長法  官  羅森德
                                    法  官  蘇碧珠
                                    法  官  陳海寧
以上正本證明與原本無異。
如不服本判決應於收受本判決送達後10日內向本院提出上訴書狀
，其未敘述上訴理由者，並得於提起上訴後10日內向本院補提理
由書狀（均須按他造當事人之人數附繕本）「切勿逕送上級法院
」
中　　華　　民　　國　　96　　年　　5 　　月　　31　　日
                                    書記官  馮得弟
附錄本案論罪科刑法條全文
槍砲彈藥刀械管制條例第8 條第4 項
未經許可，持有、寄藏或意圖販賣而陳列第1 項所列各式槍枝者
，處3 年以上10年以下有期徒刑，併科新臺幣7 百萬元以下罰金
。
槍砲彈藥刀械管制條例第12條第4 項
未經許可，持有、寄藏或意圖販賣而陳列子彈者，處5 年以下有
期徒刑，併科新臺幣3百萬元以下罰金。
